【裁判字號】    97,訴,977
【裁判日期】    980527
【裁判案由】    偽造文書等
【裁判全文】
臺灣臺南地方法院刑事判決              97年度訴字第1852號
                                      97年度訴字第977號
公  訴  人  臺灣臺南地方法院檢察署檢察官
被      告  甲○○
上列被告因偽造文書等案件，經檢察官提起公訴（97年度偵字第
2192號、7666號）及移送併辦（97年度偵字第13320號）、追加
起訴（97年度偵字第13320號），被告於準備程序就被訴事實為
有罪之陳述，本院合議庭裁定由受命法官進行簡式審判程序，判
決如下：
    主  文
甲○○連續行使偽造私文書，足以生損害於他人，累犯，處有期
徒刑壹年貳月，減為有期徒刑柒月，如附表三編號一至二十六所
示偽造之署押，均沒收之；又行使偽造私文書，足以生損害於他
人，共貳佰陸拾捌罪，均累犯，各處有期徒刑參月，其中貳佰貳
拾罪減為有期徒刑壹月又拾伍日，各如附表三編號二十七至三十
四所示偽造之署押，均沒收之；又意圖為自己不法之所有，以不
正方法由自動付款設備取得他人之物，累犯，處有期徒刑肆月，
減為有期徒刑貳月。應執行有期徒刑貳年。如附表三所示偽造之
署押，均沒收之。
    事  實
一、甲○○為取得金融機構之信用卡及現金卡以供己使用，基於
    連續行使偽造文書及之詐欺取財之概括犯意，於民國（下同
    ）93年間，因任職頑皮家族童店會計，竟趁其友人丙○○、
    丁○○委託其辦理報稅之機會，偽造丙○○、丁○○2人各
    類所得扣繳暨免扣繳憑單（下稱扣繳憑單），並盜蓋「頑皮
    家族童裝店」及負責人「陳玉純」之印章於上，復基於意圖
    為自己不法所有之概括犯意，自93年3月起至94年9月間止，
    未經丙○○、丁○○之同意，持該2人先前交付之身分證影
    本及上開扣繳憑單，先後連續在如附表一、二所示金融機構
    之信用卡及現金卡、貸款申請書上偽簽「丙○○」、「丁○○」之署名，以向各該金融機構申領信用卡、現金卡共達16
    張，及以「丁○○」名義向台新國際商業銀行、國泰世華商
    業銀行分別貸得新台幣（下同）146500元及30萬元現金。嗣
    甲○○於領得上開信用卡、現金卡後，先於其等背面偽簽「
    丙○○」、「丁○○」署名，足以生損害於真正名義人丙○○、丁○○及如附表一、二所示之金融機構核發、管理現金
    卡或信用卡之正確性，復再持上開信用卡、現金卡，連續於
    如起訴書附表三至六、併辦意旨書附表、追加起訴書附表所
    示時間，自自動提款裝置以現金卡預借現金，或持丙○○、
    丁○○名義之信用卡，偽造丙○○、丁○○之署名，向如上
    附表所示之商店刷卡並在簽帳單上偽簽「丙○○」、「丁○○」署名消費，使該等特約商店陷於錯誤，誤信其即為丙○○、丁○○本人，而交付其所購買之物，足以生損害於丙○○、丁○○、特約商店及發卡之金融機構。嗣甲○○因無力
    清償，致丙○○、丁○○遭如附表一、二所示之金融機構催
    收卡債，始發現上情。
二、案經台新國際商業銀行股份有限公司、兆豐國際商業銀行、
    國泰世華商業銀行股份有限公司及玉山商業銀行股份有限公
    司告訴，以及被告自首，由臺南市警察局第二分局報告台灣
    台南地方法院檢察署察官偵查起訴。
    理  由
一、證據名稱業據檢察官於起訴書、併案意旨書、追加起訴書論
    述翔實，除起訴書附表一、二更正為本判決書附表一、二，
    以及補充附表三以外，其餘均加以引用（如附件），並補充
    新舊法比較如下：被告於95年6月30日前之行為後，刑法部
    分條文業於94年1月7日修正，同年2月2日公布，並於95年7
    月1日施行，修正後即現行刑法第2條第1項規定：「行為後
    法律有變更者，適用行為時之法律，但行為後之法律有利於
    行為人者，適用最有利於行為人之法律。」上開規定乃與刑
    法第1條罪刑法定主義契合，而貫徹法律禁止溯及既往原則
    ，係規範行為後法律變更所生新舊法律比較適用之準據法，
    是刑法第2條本身雖經修正，但刑法第2條既屬適用法律之準
    據法，本身尚無比較新舊法之問題，應一律適用裁判時即修
    正後刑法第2條規定以決定適用之刑罰法律，合先敘明。而
    有關新舊法之比較，應就罪刑有關之共犯、連續犯、牽連犯
    加重等暨其他法定加減原因（如身分加減）與加減例等一切
    情形，綜其全部罪刑之結果而為比較（最高法院95年第8次
    刑事庭會議決議參照）。又此所謂不能割裂適用，係指與罪
    刑有關之本刑而言，並不包括易刑處分在內，易刑處分係刑
    罰執行問題，既與罪刑無關，自應分別就新舊法所規定之有
    利不利為比較，而適用最有利於行為人之規定以定其易刑之
    折算標準（最高法院97年度臺上字第463號判決參照）。經
    查：
  1.刑法第339條詐欺罪，及刑法第339條之2第1項利用自動付款
    設備詐欺取財法定刑罰金部分，依修正前刑法第33條第5款
    規定：「罰金：（銀元）一元以上」，而銀元與新臺幣間之
    折算，依現行法規所定貨幣單位折算新臺幣條例規定，以銀
    元一元折算新臺幣三元；修正後刑法第33條第5款則規定：
   「罰金：新臺幣一千元以上，以百元計算之」，經比較新舊
    法之規定，修正後刑法第33條第5款所定罰金之最低數額，
    較之修正前提高，自以修正前刑法第33條第5款規定有利於
    被告。
  2.修正後刑法業已刪除第56條連續犯之規定，是於新法修正施
    行後，被告之數行使偽造私文書、詐欺取財、利用自動付款
    設備詐取財物之犯罪行為，即須分論併罰，此刪除雖非犯罪
    構成要件之變更，但顯已影響行為人刑罰之法律效果，自屬
    法律有變更，比較新舊法結果，適用被告行為時法律即舊法
    論以連續犯，對被告並無不利，本件就被告在新法修正施行
    前之犯行，應依修正前刑法第56 條之規定，論以連續犯，
    以一罪論，並加重其刑。
  3.修正後刑法第55條關於牽連犯之規定業經刪除，則被告所犯
    行使偽造私文書、詐欺取財、利用自動付款設備詐取財物各
    罪，即應予分論併罰，比較新舊法結果，本件以適用被告行
    為時即修正前刑法第55條牽連犯之規定，論以一罪，較有利
    於被告。
  4.罰金刑之加減，依修正前刑法第68條，僅加減其最高度，修
    正後刑法第67條則規定，其最高度及最低度同加減之。就加
    重而言，修正前僅就最高度加重，顯有利於被告。
  5.依修正施行前刑法第51條第5款之規定，所定之執行刑不得
    逾20年，而依現行同條款之規定，所定之執行刑則不得逾30
    年，是本件以修正施行前刑法第51條第5款之規定有利於被
    告，是本件應依修正施行前刑法第51條第5款之規定定其應
    執行之刑。
  6.依修正施行前刑法第47條規定：「受有期徒刑之執行完畢，
    或受無期徒刑或有期徒刑一部之執行而赦免後，五年以內再
    犯有期徒刑以上之罪者，為累犯，加重本刑至二分之一。」
    ，而修正後刑法第47條第1項規定：「受徒刑之執行完畢，
    或一部之執行而赦免後，五年以內故意再犯有期徒刑以上之
    罪者，為累犯，加重本刑至二分之一。」。查被告於有期徒
    刑執行完畢後，五年內故意再犯本件法定刑有期徒刑以上之
    罪，不論依修正前之刑法第47條，或修正後之刑法第47條第
    一項之規定，均構成累犯，對被告而言並無有利或不利之情
    形，應逕依現行刑法第47條第1項之規定，論以累犯，並加
    重其刑
二、刑罰裁量：爰審酌被告曾有詐欺及偽造文書等前科，有臺灣
    高等法院被告前案紀錄表1份可查，及其犯罪動機、目的及
    手段，被害銀行及特約商店所遭受之財產損失，惟被告犯罪
    後始終坦承犯行，並已償還銀行部分欠款，目前尚欠聯邦銀
    行173571元、國泰世華銀行283716元、玉山銀行49883元、
    兆豐銀行155809元、台新銀行321283元（均未含利息、違約
    金），而其目前有正當職業，因本案仍害及金融秩序，本院
    審酌後認不宜判處得易科罰金之有期徒刑等一切情狀，量處
    如主文所示之刑，並定其應執行之刑，以資懲儆。
據上論斷，應依刑事訴訟法第229條第1項、第273條之1第1項、
第310條之2、第454條，刑法第2條第1項前段、第47條第1項、第
216條、第210條、第339條第1項、第339條之2第1項、第219條、
第55條、第51條第5款，修正前刑法第56條、第55條，刑法施行
法第1條之1，中華民國九十六年罪犯減刑條例第2條第1項第3款
、第7條、第10條第1項，修正前罰金罰鍰提高標準條例第2條，
現行法規所定貨幣單位折算新臺幣條例第2條，判決如主文。又
本判決係依刑事訴訟法第310條之2及第454條所製作之簡化判決
，依法僅需記載犯罪事實、證據名稱及應適用之法條，並得以簡
略方式為之，如認定之犯罪事實、證據及應適用之法條，與檢察
官聲請簡易判決處刑書或起訴書之記載相同者，得引用之，附此
敘明。
本案經檢察官乙○○到庭執行職務。
中    華    民    國    98    年    5    月    27     日
                  刑事第十庭    法  官  高如宜
以上正本證明與原本無異。
如不服本判決應於收受本判後10日內向本院提出上訴書狀，並應
敘述具體理由。其未敘述上訴理由者，應於上訴期間屆滿後20日
內向本院補提理由書狀（均須按他造當事人之人數附繕本）「切
勿逕送上級法院」。
                                書記官  陳姿利
中    華    民    國    98    年    6     月    8     日
附錄本案所犯法條全文
中華民國刑法第216條
（行使偽造變造或登載不實之文書罪）
行使第210條至第215條之文書者，依偽造、變造文書或登載不實
事項或使登載不實事項之規定處斷。
中華民國刑法第210條
（偽造變造私文書罪）
偽造、變造私文書，足以生損害於公眾或他人者，處5年以下有
期徒刑。
中華民國刑法第339條
（普通詐欺罪）
意圖為自己或第三人不法之所有，以詐術使人將本人或第三人之
物交付者，處5年以下有期徒刑、拘役或科或併科1千元以下罰金
。
以前項方法得財產上不法之利益或使第三人得之者，亦同。
前二項之未遂犯罰之。
中華民國刑法第339條之2
（違法由自動付款設備取得他人之物之處罰）
意圖為自己或第三人不法之所有，以不正方法由自動付款設備取
得他人之物者，處3年以下有期徒刑、拘役或1萬元以下罰金。
以前項方法得財產上不法之利益或使第三人得之者，亦同。
附表一：被告冒用丙○○名義申請信用卡、現金卡
 ┌──┬──────┬──────┬────────────┐
 │編號│金融機構    │申請時間    │申   請   文  件        │
 ├──┼──────┼──────┼────────────┤
 │1   │台新國際商業│93年8月18日 │信用卡申請書1份（含新光 │
 │    │銀行股份有限│            │三越普卡、幸福加值卡等2 │
 │    │公司        │            │張信用卡）              │
 ├──┼──────┼──────┼────────────┤
 │2   │同上        │94年2月19日 │信用卡申請書1份（新光三 │
 │    │            │            │越金卡）                │
 ├──┼──────┼──────┼────────────┤
 │3   │同上        │93年3月24日 │丙○○扣繳憑單、YOUBE現 │
 │    │            │            │金卡申請書              │
 ├──┼──────┼──────┼────────────┤
 │4   │同上        │93年3月29日 │STORY現金卡申請書       │
 ├──┼──────┼──────┼────────────┤
 │5   │兆豐國際商業│93年12月9日 │雅芳聯名信用卡申請書    │
 │    │銀行        │            │                        │
 ├──┼──────┼──────┼────────────┤
 │6   │同上        │94年8月5日  │原子小金剛信用卡申請書  │
 ├──┼──────┼──────┼────────────┤
 │7   │玉山商業銀行│93年3月30日 │寶雅聯名信用卡普卡申請書│
 │    │股份有限公司│            │                        │
 ├──┼──────┼──────┼────────────┤
 │8   │同上        │93年6月     │寶雅聯名信用卡金卡申請書│
 │    │            │            │（未核發）              │
 ├──┼──────┼──────┼────────────┤
 │9   │聯邦商業銀行│94年8月31日 │信用卡申請書            │
 │    │            │            │                        │
 └──┴──────┴──────┴────────────┘
 附表二：被告冒用丁○○名義申請信用卡、現金卡及貸款
 ┌──┬──────┬──────┬────────────┐
 │編號│金融機構    │申請時間    │申   請   文  件        │
 ├──┼──────┼──────┼────────────┤
 │1   │台新國際商業│93年8月18日 │信用卡申請書1份（含新光 │
 │    │銀行股份有限│            │三越普卡、游藝晶片普卡、│
 │    │公司        │            │幸福加值卡等3張信用卡） │
 ├──┼──────┼──────┼────────────┤
 │2   │同上        │94年1月27日 │丁○○扣繳憑單及        │
 │    │            │            │0利代償申請書1份（貸款  │
 │    │            │            │146500元）              │
 ├──┼──────┼──────┼────────────┤
 │3   │兆豐國際商業│93年1月24日 │雅芳聯名信用卡申請書    │
 │    │銀行        │            │                        │
 ├──┼──────┼──────┼────────────┤
 │4   │同上        │94年8月5日  │原子小金剛信用卡申請書  │
 ├──┼──────┼──────┼────────────┤
 │5   │國泰世華商業│93年4月7日  │萬事達普卡信用卡申請書  │
 │    │銀行股份有限│            │                        │
 │    │公司        │            │                        │
 ├──┼──────┼──────┼────────────┤
 │6   │同上        │94年9月15日 │信用卡申請書（含彼得金│
 │    │            │            │卡、SOGO聯名金卡2張）   │
 ├──┼──────┼──────┼────────────┤
 │7   │同上        │94年1月31日 │簡易貸款申請書（貸款30萬│
 │    │            │            │元）                    │
 ├──┼──────┼──────┼────────────┤
 │8   │同上        │93年11月24日│金鑽現金卡申請書        │
 ├──┼──────┼──────┼────────────┤
 │9   │聯邦商業銀行│94年7月29日 │信用卡申請書            │
 └──┴──────┴──────┴────────────┘
附表三（應沒收之署押）
1、如附表一編號1至4台新國際商業銀行信用卡、現金卡申請書
   共4 紙申請人簽名欄「丙○○」簽名各1枚，共4枚。
2、如附表一編號5、6兆豐國際商業銀行信用卡申請書共2紙申請
   人簽名欄「丙○○」簽名各1枚，共2枚。
3、如附表一編號7、8玉山商業銀行信用卡申請書共2紙申請人簽
   名欄「丙○○」簽名各1枚，共2枚。
4、如附表一編號9聯邦商業銀行信用卡申請書1紙申請人簽名欄
   「丙○○」簽名1枚。
5、如附表二編號1台新國際商業銀行信用卡申請書1紙申請人簽
   名欄「丁○○」簽名1枚。
6、如附表二編號2台新國際商業銀行信用卡代償申請書1紙申請
   人簽名欄「丁○○」簽名1枚。
7、如附表二編號3、4兆豐國際商業銀行信用卡申請書共2紙申請
   人簽名欄「丁○○」簽名各1枚，共2枚。
8、如附表二編號5、6、8國泰世華商業銀行信用卡、現金卡申請
   書共3紙申請人簽名欄「丁○○」簽名各1枚，共3枚。
9、如附表二編號7國泰世華商業銀行簡易貸款申請書1紙申請人
   簽名欄「丁○○」簽名1枚。
10、如附表二編號9聯邦商業銀行信用卡申請書1紙申請人簽名欄
    「丁○○」簽名1枚。
11、台新銀行現金卡（卡號：00000000000000））、信用卡（卡
    號：0000000000000000、0000000000000000、000000000000
    0000）背面持卡人簽名欄「丙○○」簽名各1枚，共4枚。
12、兆豐銀行信用卡（卡號：0000000000000000、000000000000
    0000）背面持卡人簽名欄「丙○○」簽名各1枚，共2枚。
13、玉山銀行信用卡（卡號：0000000000000000）背面持卡人簽
    名欄「丙○○」簽名1枚。
14、聯邦銀行信用卡（卡號：0000000000000000）背面持卡人簽
    名欄「丙○○」簽名1枚。
15、台新銀行信用卡（卡號：0000000000000000、000000000000
    0000、0000000000000000）背面持卡人簽名欄「丁○○」簽
    名各1枚，共3枚。
16、兆豐銀行信用卡（卡號：0000000000000000、000000000000
    0000）背面持卡人簽名欄「丁○○」簽名各1枚，共2枚。
17、國泰世華銀行信用卡（卡號：0000000000000000、00000000
    00000000、0000000000000000）、現金卡（卡號：00000000
    0000）背面持卡人簽名欄「丁○○」簽名各1枚，共4枚。
18、聯邦銀行信用卡（卡號：0000000000000000）背面持卡人簽
    名欄「CHONG SHU CHON」簽名1枚。
19、台新銀行現金卡信用卡（卡號：0000000000000000、000000
    0000000000、0000000000000000）簽帳單26張持卡人簽名欄
    「丙○○」簽名各1枚，共26枚（複寫聯上之簽名均不沒收
    ）。
20、兆豐銀行信用卡（卡號：0000000000000000、000000000000
    0000）簽帳單24張持卡人簽名欄「丙○○」簽名各1枚，共
    24枚（複寫聯上之簽名均不沒收）。
21、玉山銀行信用卡（卡號：0000000000000000）簽帳單45張持
    卡人簽名欄「丙○○」簽名各1枚，共45枚（複寫聯上之簽
    名均不沒收）。
22、聯邦銀行信用卡（卡號：0000000000000000）簽帳單16張持
    卡人簽名欄「丙○○」簽名各1枚，共16枚（複寫聯上之簽
    名均不沒收）。
23、台新銀行信用卡（卡號：0000000000000000、000000000000
    0000、0000000000000000）簽帳單33張持卡人簽名欄「丁○○」簽名各1枚，共33枚（複寫聯上之簽名均不沒收）。
24、兆豐銀行信用卡（卡號：0000000000000000、000000000000
    0000）簽帳單23張持卡人簽名欄「丁○○」簽名各1枚，共
    23枚（複寫聯上之簽名均不沒收）。
25、國泰世華銀行信用卡（卡號：0000000000000000、00000000
    00000000）簽帳單46張持卡人簽名欄「丁○○」簽名各1枚
    ，共46枚（複寫聯上之簽名均不沒收）。
26、聯邦銀行信用卡（卡號：0000000000000000）簽帳單5張持
    卡人簽名欄「CHONG SHU CHON」簽名各1枚，共5枚（複寫聯
    上之簽名均不沒收）。
27、台新銀行現金卡信用卡（卡號：0000000000000000、000000
    0000000000、0000000000000000）簽帳單25張持卡人簽名欄
    「丙○○」簽名各1枚，共25枚（複寫聯上之簽名均不沒收
    ）。
28、兆豐銀行信用卡（卡號：0000000000000000、000000000000
    0000）簽帳單38張持卡人簽名欄「丙○○」簽名各1枚，共
    38枚（複寫聯上之簽名均不沒收）。
29、玉山銀行信用卡（卡號：0000000000000000）簽帳單25張持
    卡人簽名欄「丙○○」簽名各1枚，共25枚（複寫聯上之簽
    名均不沒收）。
30、聯邦銀行信用卡（卡號：0000000000000000）簽帳單28張持
    卡人簽名欄「丙○○」簽名各1枚，共28枚（複寫聯上之簽
    名均不沒收）。
31、台新銀行信用卡（卡號：0000000000000000）簽帳單23張持
    卡人簽名欄「丁○○」簽名各1枚，共23枚（複寫聯上之簽
    名均不沒收）。
32、兆豐銀行信用卡（卡號：0000000000000000、000000000000
    0000）簽帳單64張持卡人簽名欄「丁○○」簽名各1枚，共
    64枚（複寫聯上之簽名均不沒收）。
33、國泰世華銀行信用卡（卡號：0000000000000000、00000000
    00000000）簽帳單47張持卡人簽名欄「丁○○」簽名各1枚，
    共47枚（複寫聯上之簽名均不沒收）。
34、聯邦銀行信用卡（卡號：0000000000000000）簽帳單18張持
    卡人簽名欄「CHONG SHU CHON」簽名各1枚，共18枚（複寫
    聯上之簽名均不沒收）。


司法院資訊處製作；財團法人民間司法改革基金會備份。
